【裁判字號】    99,聲,1929
【裁判日期】    991210
【裁判案由】    裁定更正
【裁判全文】
臺灣士林地方法院刑事裁定              99年度聲字第1929號
聲  請  人  臺灣士林地方法院檢察署檢察官
受  刑  人  鄧運金原名鄧政芳.
上列被告因公共危險案件，聲請人聲請就本院於98年2 月28日所
為98年度士交簡字第245 號之第一審判決，更正被告之姓名、年
籍、住所等（99年執聲字第1301 號），本院裁定如下：
    主  文
聲請駁回。
    理  由
一、聲請意旨略以：
  (一)貴院98年度士交簡字第245 號刑事簡易判決原本及正本之當
    事人欄原記載被告年籍資料為「被告鄧政芳，男，38歲（民
    國○○年○ 月○○日生），身分證統一編號：Ｚ000000000號」，
    而主文欄亦記載被告姓名為「鄧政芳」，並判處有期徒刑3
    月，於98年3 月30日確定。
  (二)查該案係「鄧政宏，男，41歲（民國○○年○ 月○○日生），身
    分證統一編號：Ｚ000000000 號，住苗栗縣泰安鄉錦水村3
    鄰半天寮」於97年12月25日22時44分，酒後駕駛車牌號碼84
    15-TX 號自用小客車，行經國道1 號公路北向14公里處，為
    國道公路警察局第一警察隊查獲，為逃避刑責，乃冒「鄧政
    芳」（按鄧政芳與鄧政宏為兄弟關係) 之名，接受警詢，並
    於筆錄上按捺指印，並為警拍照。嗣經內政部警政署刑事警
    察局指紋室發現所移送之嫌疑人鄧政芳指紋卡與該局檔案室
    內存檔之鄧政宏指紋相同，並比對鄧政宏86年刑案檔存相片
    與警方所製作之鄧政芳97年12月25日刑案檔存相片比對，係
    同屬一人，鄧政宏所犯公共危險及偽造文書等案，業經本署
    檢察官以98年度偵字第7278號起訴書提起公訴。
  (三)按刑事訴訟法刑事訴訟法第266 條規定：「起訴之效力，不
    及於檢察官所指被告以外之人。」第264 條第2 項規定：「
    起訴書，應記載左列事項：一、被告之姓名、性別、年齡、
    籍貫、職業、住所或居所或其他足資辨別之特徵。二、犯罪
    事實及證據並所犯法條。起訴時，應將卷宗及證物一併送交
    法院。」旨在特定刑罰權之對象，故起訴之對象為被告其「
    人」而非其「名」。倘被告冒用他人姓名、年籍等資料應訊
    ，檢察官未予發覺，致起訴書記載錯誤之姓名，年籍等資料
    時，其起訴之對象仍應為應訊之被告其人，並非形式上不正
    確之姓名、年籍等資料，法院於判決後發現判決書記載錯誤
    ，自應將被告姓名、年籍等資料予以更正，此與依卷證資料
    無法辨明真正之犯罪行為人，並可確信起訴書所指之被告並
    非真正犯罪行為人，且無從更正被告之姓名、年籍等資料，
    而應就起訴書而指被告之人為有無犯罪行為之裁判者不同。
    又依該案卷證資料，已足以辨明真正犯罪行為人之特徵，顯
    非無從辨究係何人為犯罪行為人，則檢察官起訴行使追訴權
    及第一審簡易判決行使審判權之對象，均應認係在警詢時經
    經拍攝犯罪嫌疑人照片及在該等警詢筆錄上揭捺指印之被告
    ，雖被告當時係冒鄧政芳之名義接受詢問及拍照，致起訴書
    與第一審簡易判決書均將被告誤載為「鄧政芳」，惟對訴訟
    關係當事人恆定原則及冒名者之審級利益，均不生影響。
  (四)該案鄧政芳本人並非全案之關係人，依最高法院檢察署99年
    10月28日台復字第0990017074號函示，認無引用司法院大法
    官釋字第43號解釋而聲請非常上訴之餘地。從而，貴院98年
    度士交簡字第245 號判決審理之對象實質上均係實際為公共
    危險行為之即被告鄧政宏，並無錯誤，僅姓名及年籍資料有
    所誤載，依法應將該判決原本及正本當事人欄內關於「被告
    鄧政芳，男，38歲（民國○○年○ 月○○日生），身分證統一編
    號：Ｚ000000000 號」之記載更正為「被告鄧政宏，男，41
    歲（民國○○年○ 月○○日生），身分證統一編號：Ｚ00000000
    0 號，住苗栗縣泰安鄉錦水村3 鄰半天寮34號」，爰聲請裁
    更正云云。
二、按法院審判之被告，係檢察官所指刑罰權對象之人，起訴書
    所記載之被告姓名、年籍，一般固與審判中審理之人（對象
    ）姓名年籍一致，惟若以偽名起訴，而審判之對象為真正之
    犯罪行為人確為檢察官所指被告之人，因刑罰權之客體同一
    ，僅姓名年籍不同，其於審理中查明時，由法院逕行更正被
    告之姓名年籍；其於判決後始發現者，亦由原法院裁定更正
    姓名年籍重行送達即可。但若依卷證資料及調查證據之結果
    ，無法看出真正之犯罪行為人，並可確信起訴書所指被告並
    非真正犯罪行為之人，且無從更正被告之姓名年籍，自應就
    起訴書所指被告之人為有無犯罪行為之裁判。因此，倘犯罪
    行為人持用他人之身分證，冒名接受警詢未被發覺，檢察官
    並未實施偵查訊問，即依憑該他人身分證所示姓名、性別、
    年齡、住所等資料，記載於聲請簡易判決處刑書。於此情形
    下，因檢察官未為偵查行動，其內心本意無從依外觀上客觀
    之事證憑斷，自僅得依聲請書所載者為審判對象；而第一審
    簡易判決純為書面審理，行為人未為實際之訴訟行為，亦無
    從認定其即為審判之對象。是卷內既無任何客觀上足資分辨
    其他犯罪嫌疑人之人別資料，而現存之證據又已足認定犯罪
    事實，依刑事訴訟法第453 條之規定，法院應立即處分，則
    該所受請求確定刑罰權範圍之被告，自應認係被冒名之人，
    而非真正之行為人。若被冒名者對於該簡易判決不服，上訴
    於該管第二審地方法院合議庭，一旦發現實情，該第二審法
    院應即撤銷第一審之不當判決，改為被告無罪之諭知，不能
    任由檢察官當庭或事後以言詞或書面變更其所指之被告為真
    正之行為人，否則非但有違訴訟關係當事人恆定原則，亦有
    損冒名者之審級利益，最高法院98年度臺非字第67號判決意
    旨足資參照。
三、經查：
  (一)該案係因國道公路警察局第一警察隊警員於97年12月25日晚
    上10時許，在國道1 號公路北向14公里處，見自稱「鄧政芳
    」者駕駛8415-TX 號自小客車，駕車途中搖擺不定，而攔車
    稽查，經隊執勤員警測得呼氣酒精濃度為0.79MG /L ，經警
    以其涉嫌違反刑法第185 條之3 之罪，當場逮捕帶返警所調
    查詢問，其筆錄記載受詢問人（駕駛人）姓名為「鄧政芳」
    ，男性，59年6 月11日出生，出生地苗栗縣，職業商，身分
    證統一編號：Ｚ000000000，戶籍地址：苗栗縣大湖鄉義和村
    10鄰和興10號，該駕駛人並在警詢筆錄、拘提逮捕告知本人
    及親友通知書、酒後生理協調平衡檢測紀錄表及口卡片等簽
    署「鄧政芳」署押及按指紋，因臺灣士林地方法院檢察署檢
    察官批示准予不予解送而逕予釋放。該案嗣經移送檢察官偵
    辦時，檢察官依戶役政連結系統查得「鄧政芳」之戶籍之址
    （按與前開警詢筆錄所載之戶籍址相同）傳訊被告「鄧政芳
    」1 次，「鄧政芳」未到後，即逕按上述筆錄所載受詢問人
    之姓名、年籍、戶籍地址等資料，將「鄧政芳」列為被告向
    本院士林簡易庭聲請簡易判決處刑。是以，該案檢察官既未
    為實際偵查行動，其內心本意究係何人為刑罰權之對象，自
    無從依外觀上客觀之事證憑斷，且該案偵卷內，查無任何客
    觀上足資分辨其他犯罪嫌疑人( 鄧政宏冒名應訊乙節係指紋
    比對結果出來後才被發覺) ，且現存之證據已足認定犯罪事
    實，而可確信起訴書所指被告即檢察官所起訴之「人」，從
    而，本院士林簡易庭就檢察官提起公訴之「鄧政芳」而為裁
    判，不經通常程序之言詞辯論以書面審理，以98年度士交簡
    字第245 號刑事簡易判決（下稱系爭判決）判處「鄧政芳」
    有期徒刑3 月，於法並無不合。
  (二)聲請意旨認上開卷內有警察拍攝之鄧政宏照片及鄧政宏指印
    ，已足以辨明真正犯罪行為人之特徵，故該案檢察官起訴行
    使追訴權及第一審簡易判決行使審判權之對象，均應認係鄧
    政宏云云。惟按犯罪非依刑事訴訟法或其他法律所定之訴訟
    程序，不得追訴、處罰，刑事訴訟法第1 條第1 項定有明文
    。刑事訴訟的目的，在於藉由合乎法治國家基準的訴訟程序
    ，來達到發現實體真實的目的。經查，上開犯罪嫌疑人照片
    及指印等證據，雖皆指向該案酒後駕駛者為鄧政宏之嫌疑重
    大，惟上開證據仍須經刑事訴訟法所定的訴訟程序加以判斷
    認定，亦即經過檢察官偵查起訴、法院審理判決。若未經此
    訴訟程序，逕以裁定更正檢察官所起訴之「人」為鄧政宏，
    令其遭獲有罪的不利判決，不僅有違前開刑事訴訟法之規定
    ，更侵害鄧政宏之審級利益，且仍有錯判之可能。
四、據上說明，本院士林簡易庭綜合該案卷證資料及調查證據之
    結果，認檢察官起訴人確係「鄧政芳」無訛，並依檢察官起
    訴書所指刑罰權之「人」而為裁判，並無錯誤。本案聲請人
    之聲請為無理由，應予駁回。至於鄧政宏所涉酒後駕車之公
    共危險罪嫌及冒名應訊之偽造文書罪嫌，業經該署檢察官以
    98 年 度偵字第7278號起訴書提起公訴。若認鄧政芳並非該
    案酒後駕車之人，則即應循非常上訴或再審等救濟程序救濟
    之。
五、依刑事訴訟法第220 條，裁定如主文。
中    華    民    國    99    年    12    月    10    日
                  刑事第四庭法  官  楊秀枝
以上正本證明與原本無異
如不服本裁定應於送達後5日內向本院提出抗告狀
                            書記官  劉易柔
中    華    民    國    99    年    12    月    10    日

司法院資訊處製作；財團法人民間司法改革基金會備份。
